【裁判字號】    90,簡上,86
【裁判日期】    900912
【裁判案由】    損害賠償
【裁判全文】
臺灣士林地方法院民事判決  九十年度簡上字第八六號
    上  訴  人  甲○○
    被上訴人    乙○○
右當事人間請求損害賠償事件，上訴人對於中華民國九十年四月十三日本院士林簡易
庭九十年度士簡字第一二五號第一審判決提起上訴，本院判決如左：
    主      文
上訴駁回。
第二審訴訟費用由上訴人負擔。
    事實及理由
一、上訴人於原審起訴主張其於民國八十八年一月三十一日下午四時許，至台北市北
    投市場內，因請教被上訴人為何簽署不實內容之聯署陳情書，被上訴人竟以「你
    是番仔」、「幹」、「簽什麼小」、「簽我的濫」等語辱罵上訴人，侮辱上訴人
    人格、名譽至極，為此爰依民法第一百九十五條規定，請求被上訴人賠償精神慰
    撫金。並聲明（一）原判決不利於上訴人之部分廢棄。（二）右廢棄部分，被上
    訴人應給付上訴人新台幣（下同）四十九萬元。
二、被上訴人則以：其係以販菜為生，上訴人亦係同市場相鄰菜販，伊雖講過上開話
    語，惟該話語僅係口頭禪，並無侮辱上訴人之故意，且上訴人請求賠償金額亦屬
    過高等語資為抗辯。並聲明駁回上訴。
三、上訴人主張其於八十八年一月三十一日下午四時許，至台北市北投市場內，因請
    教被上訴人為何簽署聯署陳情書，被上訴人竟以「你是番仔」、「幹」、「簽什
    麼小」、「簽我的濫」等語辱罵上訴人等情，業據其提出被上訴人所不爭執之譯
    文在卷為憑，被上訴人對於曾說過上開話語，固不爭執，惟辯稱該話語僅係口頭
    禪，並無侮辱上訴人之故意云云。經查，被上訴人所述之「你是番仔」、「幹」
    、「簽什麼小」、「簽我的濫」等語，在台語之意思有輕蔑侮辱之意，被上訴人
    又係因上訴人之一直反覆追問其關於簽署陳情書之事而口出上述話語，自難認其
    無侮辱之意，是被上訴人所辯，無侮辱之故意云云，尚非可採，且被上訴人因前
    開公然侮辱上訴人之犯行，亦經台灣高等法院判處拘役三十日確定，有前開法院
    八十九年度上訴字第一八八一號刑事判決影本在卷可稽，是上訴人前開之主張，
    堪信為真實。
四、按因故意或過失，不法侵害他人之權利者，負損害賠償責任；又不法侵害他人之
    名譽，被害人雖非財產上之損害，亦得請求賠償相當之金額，民法第一百八十四
    條第一項前段、第一百九十五條第一項前段分別定有明文。查被上訴人以上開言
    語公然侮辱上訴人，侵害上訴人之名譽，已如前述，上訴人依前揭侵權行為之法
    律關係請求被上訴人負非財產上之損害賠償責任，自屬有據。本院斟酌兩造皆係
    市場之攤商，每人每月收入約二、三萬多元，上訴人為國中畢業、被上訴人為國
    小畢業，為兩造所自陳。並審酌被上訴人係因上訴人一再反覆追問其關於簽署陳
    情書，被上訴人於為上開侮辱之話語前，亦曾規勸上訴人，嗣因上訴人又一直反
    覆追問被上訴人關於簽署陳情書持續數次後，被上訴人始陸續說出上開侮辱之話
    語，有上訴人所提之譯文在卷為憑，及上訴人精神上實際所受痛苦，暨兩造之經
    濟能力、身分、地位等情狀，認上訴人請求被上訴人賠償前開非財產上之損害，
    於一萬元之範圍內，自屬有據，應予准許。逾此數額之請求，不應准許，原審就
    超過一萬元部分，為上訴人敗訴之判決，核無違誤，上訴意旨指摘原判決不當，
    求予廢棄改判，為無理由，應駁回其上訴。
五、兩造其餘之攻繫防禦方法暨聲明所用之證據，核與本件判決之結果均不生影響，
    已無再予一一論述之必要，併此敘明。
據上論結，本件上訴為無理由，依民事訴訟法第四百三十六條之一第三項、第四百四
十九條第一項、第七十八條，判決如主文。
中      華      民      國    九十    年      九      月     十二       日
                            臺灣士林地方法院民事第二庭
~B審判長法官  俞慧君
~B      法官  周政達
~B      法官  王俊雄
右為正本係照原本作成。
本判決不得上訴。
中      華      民      國    九十    年      九      月     十九       日
~B法院書記官  余淑芬


司法院資訊處製作；財團法人民間司法改革基金會備份。
